台灣高等法院刑事判決　　　　　　　　　100年度軍上字第1號
上　訴　人
即　被　告　林○○   
選任辯護人　吳建昌律師
上列上訴人因妨害性自主案件，不服國防部高等軍事法院99年上
更(一)字第5 號，中華民國99年11月30日第二審判決（初審判決：
國防部北部地方軍事法院99年訴字第163 號，起訴案號：國防部
北部地方軍事法院檢察署98年偵字第155 號），提起上訴，本院
判決如下:
    主  文
上訴駁回。
    理  由
按被告不服高等軍事法院宣告有期徒刑之上訴判決，而提起上訴
者，應以判決違背法令為由，軍事審判法第181條第5項定有明文
。若上訴理由狀並未依據卷內訴訟資料，具體指摘原判決不適用
法則或如何適用不當，應認為其上訴為違背法律上之程式，應予
以駁回；或上訴理由狀，雖指摘原判決有違背法令，但未指明原
判決有如何違法事由之具體情事，僅泛言有何條款之違法而無具
體情事，或顯與法律規定得為第三審上訴理由之違法情形不相適
合者，均應認其上訴為違背法律上之程式，予以駁回（最高法院
76年台上字第5771號判例意旨參照）。次按證據之取捨及證據之
證明力如何，由事實審法院自由判斷，此項自由判斷職權之行使
，倘係基於日常生活經驗所得之定則者，即屬合於經驗法則。若
本於理則上當然之定則所為之論斷，即為合乎論理法則，均不容
任意指摘為違法或不當（最高法院30年上字第597 號判例、91年
度台上字第2395號判決可資參照）。本件原審撤銷第一審之判決
，改論處上訴人即被告林○○強制性交罪刑（處有期徒刑4年6月
）之判決，已詳敘其調查證據之結果及證據取捨並認定事實之理
由；所為論斷，均有卷存證據資料可資覆按。從形式上觀察，原
判決並無違背法令之情形。上訴人即被告林○○上訴意旨略稱：
(一)原判決僅依被害人Ｂ女於案發5 日後片面不利被告之詞為根據
，罔顧當時兩情相悅同去賓館之事實，況依刑法教授蔡墩銘先生
所著「刑法各論」，對強制性交罪之構成要件「其他方法」之見
解為：「又其他違反意願之方法謂強暴、脅迫、恐嚇、催眠術以
外之能使人不能抗拒之一切手段方法……」，而Ｂ女並無不能抗
拒之事實，均證原判決理由違誤，違背法令；(二)原判決引用最高
法院97年9月9日97年度第5 次刑事庭會議決議略以：「所謂違反
其意願之方法……足以壓抑被害人之性自主決定權為必要」即可
，然依Ｂ女於第一審法院證稱：被告沒有脅迫其去汽車旅館，是
其同意與被告發生關係等語（見第一審卷第53頁反面至54頁），
及證人祝曉瑩於原審作證時，亦證稱略以：案發後2 日被告與Ｂ
女看起來像好朋友，打打鬧鬧的，兩人表情都笑笑的等語（見原
審卷第56頁反面），均足徵被告與Ｂ女所發生之性行為，乃出於
自願，並未壓抑被害人之性自主決定權，原判決理由顯屬矛盾；
(三)況Ｂ女於偵查及原審均證稱略以：其於性交中曾覺得噁心並提
出質疑要求被告停止犯行，惟被告向其表示若不依此化解其會死
掉，且家人亦會跟著倒楣，其覺得很害怕，所以沒有反抗等語（
見偵卷第41頁、原審卷第59至60頁），此項證詞為被告所否認，
且性交歡愉中豈可能會談及此事，顯與客觀事實不符，亦與常理
法則相違背云云。惟查，原判決綜核Ｂ女於偵審之證述與上訴人
坦承之詞，依據最高法院97年9月9日97年度第5 次刑事庭會議決
議意旨，說明所謂「其他違反其意願之方法」，應係指該條項所
列舉之強暴、脅迫、恐嚇、催眠術以外，其他一切違反被害人意
願之方法，妨害被害人之意思自由者而言，不以類似於所列舉之
強暴、脅迫、恐嚇、催眠術等相當之其他強制方法，足以壓抑被
害人之性自主決定權為必要即可。顯見刑法第221 條規範者乃行
為人對被害人為性交行為時，是否違反被害人之意願而言，並非
以使人不能抗拒為必要。而原判決業於理由內依憑調查所得之證
據，詳加說明上訴人對Ｂ女為性交時，乃因先前對Ｂ女稱必須與
其性交始能化解鬼魂纏身，如不聽從指示將會危害自身及家人等
詞，致Ｂ女心生畏懼不敢抵抗等節，則被告所為已足以壓抑Ｂ女
之性自主決定權，而違反Ｂ女之意願，被告以上開方法為性交，
即該當於本罪，是被告辯稱：Ｂ女並無不能抗拒之事實，尚不構
成強制性交罪云云，自無所憑。又原判決綜合全案證據資料，本
於事實審法院職權推理之作用，認定被告確有向Ｂ女佯稱其遭鬼
魂纏身，被告可幫其化解，Ｂ女一時不察而相信被告所言，同意
與被告前往汽車旅館，嗣被告以上開欺罔、恫嚇之詞，壓抑Ｂ女
之性自主決定權，違反Ｂ女之意願而為性交之犯行，並已詳細說
明其採證認事之理由，被告猶陳詞辯稱Ｂ女自願與被告前往汽車
旅館，並同意與被告發生性關係云云，並質疑Ｂ女於案發後5 日
始報案有違常情、案發後Ｂ女與被告仍互動良好及Ｂ女於性交過
程中要求停止，均不合常理等原判決已說明或屬原審採證認事職
權之適法行使，任意指摘採證違背證據法則，或重為單純事實之
爭執，殊非適法之第三審上訴理由。況原審本其職權之行使，對
調查所得之證據定其取捨，為價值上之判斷，據以於判決內認定
被告之犯行，顯無違背客觀上之經驗法則與論理法則。上訴意旨
置原判決之指駁及論述於不顧，徒憑己見，指摘原判決有採證認
事之違法云云，俱與法律所規定之第三審上訴理由不相適合，難
謂係適法之第三審上訴理由。從而，上訴意旨所指，核均與法律
規定得為第三審上訴理由之違法情形不相適合，依前揭說明，被
告上訴違背法律上之程式，應予駁回。
據上論斷，應依軍事審判法第206條第1項，刑事訴訟法第395 條
前段，判決如主文。
中    華    民    國    100    年    1    月    31    日
                  刑事第三庭  審判長法  官  陳博志
                                    法  官  陳德民
                                    法  官  劉興浪
以上正本證明與原本無異。
不得上訴。
                                    書記官  王詩涵
中    華    民    國    100    年    1    月    31    日